【裁判字號】    98,訴,1780
【裁判日期】    981225
【裁判案由】    營業稅
【裁判全文】
臺北高等行政法院判決
                                      98年度訴字第1780號
                                    98年12月10日辯論終結
原      告  甲○○
訴訟代理人  蘇元盛  會計師
被      告  財政部臺灣省北區國稅局
代  表  人  乙○○（局長）住同上
訴訟代理人  丙○○
上列當事人間營業稅事件，原告不服財政中華民國98年6 月30日
台財訴字第09800246030 號訴願決定，提起行政訴訟，本院判決
如下：
    主      文
原告之訴駁回。
訴訟費用由原告負擔。
    事實及理由
一、事實概要：
    原告未依規定申請營業登記，於民國（下同）94年1 月至96
    年5 月間銷售貨物，未依規定申報銷售額合計新台幣（下同
    ）11,630,707元，經被告查獲，除核定補徵營業稅581,535
    元外，並按所漏稅額處1 倍罰鍰581,535 元。原告不服，申
    請復查，未獲變更，經提起訴願遭駁回，遂向本院提起行政
    訴訟。
二、原告訴稱：
  (1)關於本件合作緣由、約定合作方式等：
    原住民族工作權保障法第11條之規定：「各級政府機關、
      公立學校及公營事業機構，辦理位於原住民地區未達政府
      採購法公告金額之採購，應由原住民個人、機構、法人或
      團體承包。」，另行政院91年4 月16日院臺疆字第091001
      7300號函及行政院原住民族委員會91年1 月23日臺（91）
      原民企第9101402 號函中有關「原住民地區」之規定，花
      蓮縣全縣皆符合「原住民地區」之範圍，因此，擬於花蓮
      縣境內經營各級政府機關、公立學校及公營事業機構未達
      政府採購法公告金額之採購業務，營利事業之負責人需具
      備「原住民身分」，方具有投標資格。
    由於上開規定，故原告於93年12月在花蓮擬成立經營一般
      服飾買賣業務之營利事業時，乃決定與訴外人林玉妹共同
      合作，由訴外人林玉妹為「永伸行」營利事業負責人，原
      告為實際經營之專業經理人，雙方約定事項有三：
      1.由具備原住民身分之訴外人林玉妹擔任營利事業之負責
        人，向主管機關申請設立「永伸行」，使「永伸行」能
        具備投標花蓮縣境內未達政府採購法公告金額之採購業
        務資格。
      2.營利事業「永伸行」成立後之有關業務發展與推動、資
        金的調度與進出貨則全權委由原告處理，故當「永伸行
        」因購貨或支付費用所需之資金不足時，雙方即同意並
        約定由原告先行代墊給「永伸行」，等到銷貨款項收回
        時，再償還原告。
      3.為方便收發「永伸行」之相關文件，「永伸行」設立登
        記時之營業地址即為原告當時所擁有之建物（此建物現
        已出售，但當時確係由原告擁有該建物）。
    「永伸行」業經被告所屬花蓮縣分局核准在案，該局並核
      定「永伸行」為免用統一發票之小規模營利事業。
  (2)由於「永伸行」設立登記資本額僅為10萬元，欲經營事業並
    不足夠，而營利事業成立之初，訴外人林玉妹與原告即約定
    由原告負責有關業務發展與推動及資金的調度與進出貨，故
    當「永伸行」因購貨或支付費用所需之資金不足時，雙方即
    同意並約定由原告先行代墊給「永伸行」，等到銷貨款項收
    回時，再償還原告。而基於雙方互信並簡化相關程序之考量
    ，遂同意「永伸行」之收支全由原告戶頭內進出，故原告以
    「永伸行」名義經營對外業務，參與花蓮縣境內各級政府機
    關、公立學校及公營事業機構未達政府採購法公告金額之採
    購投標，係基於共同合作創設「永伸行」事業之約定合作模
    式而為，所有營業行為皆因合作約定而歸屬於「永伸行」。
    被告不察，認定原告未辦營業登記而有營業行為之違章事實
    ，並核課原告逃漏營業稅581,535 之本稅，並處漏稅罰1 倍
    之罰鍰，顯有違誤。且營利事業之經營與推展，法律並無強
    制規定限由負責人親力親為，原告基於與訴外人林玉妹約定
    之合作及營運方式處理「永伸行」業務，該些業務之法律效
    果皆歸屬於「永伸行」，本件無「未辦營業登記」之情事。
    又原告與永伸行實際上係屬隱名合夥，並非獨資。
  (3)「永伸行」係經被告所屬花蓮縣分局核定免用統一發票之小
    規模營利事業，僅能開立小規模普通收據予往來之客戶，且
    營利事業是否應使用統一發票之決定權係由國稅局單方決定
    ，營利事業不能自行申請，一旦經國稅局核定免用統一發票
    ，該營利事業即不得自行使用統一發票。且小規模營利事業
    之營業稅課徵方式，依加值型及非加值型營業稅法第40條規
    定，係由主管稽徵機關查定其銷售額及稅額，每3 個月填發
    繳款書通知繳納一次，因此「如小規模營利事業實際銷售額
    比國稅局自行核定之銷售額更高，依法該小規模營利事業也
    無需自行申報差額之部分」，故縱使「永伸行」之實際銷售
    額確比國稅局自行核定之銷售額為高，國稅局應以「調整銷
    售額」之方式，調高「永伸行」之每月應納營業稅，方符法
    制。惟被告認定原告「未辦營業登記」且涉及「逃漏稅」而
    據以補稅並課處罰鍰，其認事用法顯有違誤。
  (4)原告並非被告所稱永伸行轉包之下游廠商，此由永伸行係將
    價金全額轉給原告可證，如是轉包廠商，應會扣取部分利潤
    ，而非全額轉入原告帳戶，因此原告與永伸行間並非標案轉
    包關係，從而原告既未有銷售行為就無需辦理營業登記。又
    依行政罰法第7 條規定意旨，違反行政法上義務之事為非出
    於故意或過失者，不罰。本件原告在客觀上係為永伸行之專
    業經理人，其主觀上認非為營利事業單位，無需辦理營業登
    記，因此原告主觀上並無故意過失。被告查到原告之營業額
    雖然偏高，但其可依銷售額核稅、補稅，惟不能以原告未辦
    理營業登記處罰原告。
  (5)綜上，原告主張其係基於與訴外人林玉妹約定之合作及營運
    方式處理「永伸行」之事務，本件原告並無「未依規定申請
    營業登記」且涉及「逃漏稅」之情事，被告核定本件應補徵
    營業稅581,535 元並課處罰鍰，顯有違誤等語。因而聲明：
    「訴願決定及原處分（含復查決定）均撤銷，訴訟費用由被
    告負擔」。
三、被告抗辯：
  (1)補徵營業稅部分：
    「在中華民國境內銷售貨物或勞務及進口貨物，均應依本
      法規定課徵加值型或非加值型之營業稅。」、「有左列情
      形之一者，為營業人：一、以營利為目的之公營、私營或
      公私合營之事業。」、「營業人之總機構及其他固定營業
      場所，應於開始營業前，分別向主管稽徵機關申請營業登
      記。」、「營業人有左列情形之一者，主管稽徵機關得依
      照查得之資料，核定其銷售額及應納稅額並補徵之....三
      、未辦妥營業登記，即行開始營業....而未依規定申報銷
      售額者。」為加值型及非加值型營業稅法第1 條、第6 條
      第1 款、第28條前段及第43條第1 項第3 款所明定。
    本件原告未依規定申請營業登記，於94年1 月至96年5 月
      間銷售貨物，銷售額合計11,630,707元，經被告所屬花蓮
      縣分局查獲，有檢舉函、行政院公告之公共工程永伸行得
      標紀錄、永伸行各單位得標之交易明細資料、決標公告及
      履約保證金匯入明細、國泰世華商業銀行花蓮分行（下稱
      國泰世華花蓮分行）原告存提款憑條、永伸行存款交易明
      細及原告承諾書、談話筆錄等資料影本可稽，核定補徵營
      業稅額581,535 元。
    永伸行93年12月17日申請設立登記，94年1 月14日以「永
      伸行林玉妹」名義於國泰世華花蓮分行申辦開戶，該銀行
      存款帳戶自開戶日起至96年5 月17日止以轉帳及託收等方
      式合計存入13,045,081元，除94年5 月27日以轉帳方式將
      69,000元轉存衣度空間有限公司存款帳戶外，餘款12,976
      ,081元皆由原告以現金提領或轉帳方式存入同一銀行其個
      人存款帳戶內。而訴外人林玉妹96年7 月9 日談話紀錄表
      示，永伸行營業設立及變更登記皆由原告辦理，該行設立
      原意係與原告共同經營，惟其因個人因素僅設立之初參與
      ，94年1 月起該行號向政府機關投、決標案件及買賣價金
      轉入國泰世華花蓮分行存款帳戶再轉存原告存款帳戶等，
      皆係原告所為，其並不清楚，惟永伸行93年12月17日申請
      設立登記之組織種類為獨資非合夥，與訴外人林玉妹所稱
      設立初意為與原告共同經營不符。
    原告於96年6 月29日及同年7 月9 日談話紀錄指稱，永伸
      行業務均由其負責，買賣貨物價金存入該行號國泰世華花
      蓮分行帳戶後，因資金調度轉入其個人帳戶，惟未能就該
      轉入其個人帳戶後之資金流程紀錄及提示帳簿憑證供核，
      以證明非其所經營。而原告於97年10月16日談話紀錄表示
      ，將於同年月29日提供該帳戶明細供核，惟迄未提示。又
      原告主張其係依訴外人林玉妹授權經營管理永伸行，有授
      權書為證，惟永伸行94及95年度並未申報原告薪資所得扣
      繳，96年度於被告所屬花蓮縣分局查獲通知訴外人林玉妹
      及原告說明後，始申報該年度扣繳給付原告薪資240,000
      元，亦即原告於首揭期間，並未領有該行號給付之薪資。
    另原告稱依原住民族工作權利保障法及行政院原住民族委
      員會「原住民地區」之規定，花蓮縣屬「原住民地區」，
      境內各級政府機關及學校之採購業務，營業人之負責人須
      具備「原住民身分」方能投標，原告欲經營一般服飾買賣
      業務，礙於無「原住民身分」無法承接此類業務故與訴外
      人林玉妹合作，由訴外人林玉妹依政府規定成立永伸行，
      成立後有關業務發展、推動及資金調度及進出貨則由原告
      負責云云，由此可證，永伸行係將取自花蓮縣內各級政府
      機關及學校採購業務，全數轉包與原告經營。故原告與永
      伸行負責人林玉妹合作，承包所有永伸行所承接之業務，
      其未依規定辦理營業登記，經營服飾買賣業務事證明確，
      被告所屬花蓮縣分局將其自永伸行國泰世華花蓮分行存款
      帳戶，以現金提領或轉帳存入個人帳戶款項合計12,976,0
      81元（含稅），扣除承攬政府公共工程履約保證金763,83
      9 元（含稅），核定漏報銷售額11,630,707元及補徵營業
      稅額581,535 元並無不合。
  (2)罰鍰部分：
    「營利事業依法規定應給與他人憑證而未給與，應自他人取
    得憑證而未取得....應就其未給與憑證、未取得憑證....經
    查明認定之總額，處5%罰鍰。」、「納稅義務人，有左列情
    形之一者，除追繳稅款外，按所漏稅額處1 倍至10倍罰鍰，
    並得停止其營業：一、未依規定申請營業登記而營業者。」
    分別為稅捐稽徵法第44條前段與加值型及非加值型營業稅法
    第51條第1 款所明定。又「營業人觸犯營業稅法第51條各款
    ，如同時涉及稅捐稽徵法第44條規定者，參照行政法院84年
    9 月20日9 月份第2 次庭長評事聯席會議決議意旨，勿庸併
    罰，應擇一從重處罰。」為財政部85年4 月26日台財稅第85
    1903313 號函所明釋。本件原告未依規定申請營業登記，於
    首揭期間銷售貨物，違章事證明確已如前述，被告依首揭稅
    法規定，按所漏稅額581,535 元處1 倍漏稅罰581,500 元，
    另就其未依規定給與他人憑證經查明認定之總額11,630,707
    元處5%行為罰581,535 元，擇一從重處罰鍰581,535 元並無
    違誤。
  (3)綜上，被告以原告未依規定申請營業登記，於94年1 月至96
    年5 月間銷售貨物，未依規定申報銷售額合計11,630,707元
    ，經被告查獲，除核定補徵營業稅581,535 元外，並按所漏
    稅額處1 倍罰鍰581,535 元，於法並無違誤等情，而聲明：
    「原告之訴駁回，訴訟費用由原告負擔」。
四、得心證之理由：
  (1)兩造之爭執：原告主張：基於與訴外人林玉妹約定之合作
    及營運方式處理永伸行之事務，並無未依規定申請營業登記
    且涉及逃漏稅之情事；被告抗辯：永伸行係將取自花蓮縣
    內各級政府機關及學校採購業務，全數轉包與原告經營，故
    原告與永伸行負責人林玉妹合作，承包所有永伸行所承接之
    業務，自屬未依規定辦理營業登記。
  (2)按「在中華民國境內銷售貨物或勞務及進口貨物，均應依本
    法規定課徵加值型或非加值型之營業稅。」、「有左列情形
    之一者，為營業人：一、以營利為目的之公營、私營或公私
    合營之事業。」、「營業人之總機構及其他固定營業場所，
    應於開始營業前，分別向主管稽徵機關申請營業登記。」及
    「營業人有左列情形之一者，主管稽徵機關得依照查得之資
    料，核定其銷售額及應納稅額並補徵之：一、....三、未辦
    妥營業登記，即行開始營業....而未依規定申報銷售額者。
    」為加值型及非加值型營業稅法第1 條、第6 條第1 款、第
    28條前段及第43條第1 項第3 款所明定。足見在我國境內銷
    售貨物者，應依法課徵加值型或非加值型之營業稅，而營業
    人應於開始營業前，向主管稽徵機關申請營業登記，否則即
    屬未辦妥營業登記，即行開始營業，而應補稅受罰（參照上
    開營業稅法第51條）。
  (3)本案核定漏報銷售額及補徵營業稅額部分：
    原告未依規定申請營業登記，於94年1 月至96年5 月間銷
      售貨物，未依規定申報銷售額合計11,630,707元，經被告
      查獲（參原處分卷p.160-157 之查簽報告），有檢舉函（
      原處分卷p.3-4 ）、行政院公告之公共工程永伸行得標紀
      錄（原處分卷p.7-5 、8-93、149-131 ）、國泰世華花蓮
      分行之永伸行與原告存提款憑條（參原處分卷p.107-111
      ）、永伸行存款交易明細（參原處分卷p.117-113 ）及原
      告承諾書（參原處分卷p.154 ）、談話筆錄（原告部分：
      參原處分卷p.126-12 2 、229- 228 、訴外人林玉妹部分
      ：參原處分卷p.129-12 7 、227-226）等資料影本附卷可
      稽，核定補徵營業稅額581,535 元（參原處分卷p.119 、
      117-113 、175 ），可供查考。
    而永伸行93年12月17日申請設立登記（參原處分卷p.222-
      221 、106-105 ），94年1 月14日以「永伸行林玉妹」名
      義於國泰世華花蓮分行申辦開戶（參原處分卷p.108-107
      ），該銀行存款帳戶自開戶日起至96年5 月17日止以轉帳
      及託收等方式合計存入13,045,081元（即原處分卷p.117-
      113 交易明細資料94年1 月-96 年6 月旁空白處之合計金
      額相加），除94年5 月27日以轉帳方式將69,000元轉存衣
      度空間有限公司存款帳戶外，餘款12,976,081元皆由原告
      以現金提領或轉帳方式存入同一銀行其個人存款帳戶內（
      參原處分卷p.117-113 、111-109 ）。顯見是原告利用永
      伸行之名義（取得原住民所經營之商號之資格，用於花蓮
      地區之政府採購案之投標）在我國境內銷售貨物，自應於
      開始營業前，向主管稽徵機關申請營業登記。而原告主張
      其係依訴外人林玉妹授權經營管理永伸行，有授權書（參
      原處分卷p.162-161 ）為證，惟查永伸行94及95年度並未
      申報原告薪資所得扣繳，96年度於被告查獲並通知訴外人
      林玉妹及原告說明後，始申報該年度扣繳給付原告薪資
      240,000 元（參原處分卷p.189-187 ），亦即原告於首揭
      期間，並未領有該行號給付之薪資，足見原告所稱受聘經
      營永伸行者，自無足採。
    在資金流向方面，原告將永伸行帳戶存款存入其個人帳戶
      ，足證係實際營業人，其未依規定辦理營業登記，假永伸
      行名義對外營業，被告將其自永伸行國泰世華花蓮分行存
      款帳戶，以現金提領或轉帳存入個人帳戶款項合計12,976
      ,081元（含稅），扣除承攬政府公共工程履約保證金763,
      839 元（含稅）（參原處分卷p.118 ），核定漏報銷售額
      11,630,707元及補徵營業稅額581,535 元（參原處分卷p.
      119 、118-113 ），自屬於法有據。
  (4)罰鍰部分：
    原告未依規定申請營業登記，於94年1 月1 日至96年5 月
      31日經營服飾買賣業務，未依規定申報銷售額合計11,630
      ,707元，核其所為，係同時觸犯稅捐稽徵法第44條、營業
      稅法第51條第1 款規定，依財政部85年4 月26日台財稅第
      851903313 號函意旨，應擇一從重處罰。而本件依營業稅
      法第51條所定按漏稅額處最高倍數（10倍）之罰鍰金額為
      5,815,350 元【即漏稅額581,535 元（銷售金額11,630,7
      07元×5%＝漏稅額581,535 元）×10倍＝罰鍰5,815,350
      元】；而依稅捐稽徵法第44條所定按經查明認定未給與憑
      證之總額處5%之罰鍰金額為581,535 元（即未給與憑證之
      總額11,630,707元×5%＝罰鍰581,535 元），二者經比較
      結果，本件應從重以營業稅法第51條第1 款規定為處罰之
      依據。
    本件既應依法予以處罰，惟因原告於裁罰處分前已補繳稅
      款、以書面承認違章事實及承諾繳清罰鍰，被告參酌稅務
      違章案件裁罰金額或倍數參考表規定，以其違章情節應處
      所漏稅額1 倍之罰鍰581,500 元（計至百元止）為適當，
      而參見行政罰法第24條第1 項「一行為違反數個行政法上
      義務規定而應處罰鍰者，依法定罰鍰額最高之規定裁處。
      但裁處之額度，不得低於各該規定之罰鍰最低額。」，該
      但書之規定意旨，則原處罰鍰581,535 元（參原處分卷
      p.166 、168 ），應無違誤。
五、綜上所述，被告所為之處分，並無不法，訴願決定予以維持
    ，亦無不合。原告徒執前詞，訴請撤銷，為無理由，應予駁
    回。又本案事證已臻明確，兩造其餘攻擊防禦方法均與本件
    判決結果不生影響，故不逐一論述，併此敘明。
六、據上論結，本件原告之訴為無理由，依行政訴訟法第98條第
    1 項前段，判決如主文。
中    華    民    國    98    年    12    月   25     日
                       臺北高等行政法院第三庭
                                 審判長法  官  楊莉莉
                                       法  官  畢乃俊
                                       法  官  陳心弘
上為正本係照原本作成。
如不服本判決，應於送達後20日內向本院提出上訴狀並表明上訴
理由，如於本判決宣示後送達前提起上訴者，應於判決送達後20
日內補提上訴理由書（須按他造人數附繕本）。
中    華    民    國    98    年    12    月   28     日
                                       書記官  鄭聚恩


司法院資訊處製作；財團法人民間司法改革基金會備份。
